最高法院刑事判決　　　　　　　九十六年度台上字第九八四號
上　 訴 　人　台灣高等法院檢察署檢察官
上訴人即被告　甲○○
　　　　　　　乙○○
共　同選　任
辯　 護　 人　連鳳翔律師
被　　　　告　丙○○
上列上訴人等因被告等妨害自由案件，不服台灣高等法院中華民
國九十三年四月二十二日第二審判決（九十三年度上訴字第三二
二號，起訴案號：台灣基隆地方法院檢察署九十二年度偵字第九
八０號），提起上訴，本院判決如下：
    主  文
上訴駁回。
    理  由
按刑事訴訟法第三百七十七條規定，上訴於第三審法院，非以判
決違背法令為理由，不得為之。是提起第三審上訴，應以原判決
違背法令為理由，係屬法定要件。如果上訴理由書狀並未依據卷
內訴訟資料，具體指摘原判決不適用何種法則或如何適用不當，
或所指摘原判決違法情事，顯與法律規定得為第三審上訴理由之
違法情形，不相適合時，均應認其上訴為違背法律上之程式，予
以駁回。本件檢察官對於被告甲○○、丙○○、乙○○三人上訴
，上訴意旨略稱：原審對於被告甲○○、丙○○、乙○○三人（
下稱被告三人）強押被害人賴世隆之態樣，被害人所有行動電話
在何地點為被告等取走，以及該行動電話由何人如何交付予林雍
善等詳情，均未詳予查明並交代清楚，即據以認定被告三人不成
立強盜罪，僅成立共同傷害及妨害自由罪責，原判決有應予調查
之證據未予調查及理由不備之違法等語。上訴人即被告甲○○、
乙○○二人上訴意旨略稱：本件案發現場，因有民眾圍觀，丙○
○即叫乙○○迅速將汽車駛離現場，甲○○亦立即上車坐於前面
副駕駛座之處，嗣因被害人賴世隆為免再遭丙○○等人毆打，即
同意帶丙○○去找在學校欺負丙○○之弟之人，因而賴世隆亦與
丙○○等一起上車，甲○○及乙○○二人實無剝奪賴世隆行動自
由之犯行，亦無傷害賴世隆身體及侵占賴世隆手機之行為，原審
未予詳查相關事證，徒憑賴世隆於偵審中有瑕疵之指述，認定其
二人犯行，原判決有應調查之證據未予調查之違法。又其二人誤
交損友而誤蹈法網，請依法為緩刑之宣告等語。
惟查原判決認定被告三人有原判決事實欄所載之犯行，並以其三
人所犯剝奪他人行動自由、傷害及侵占離本人所持有之物之犯行
，有方法、結果之牽連關係，依刑法修正前牽連犯規定，應從一
重處斷，因而撤銷第一審論處被告三人共同加重強盜罪刑之判決
，改判從一重論處其三人共同以非法方法，剝奪人之行動自由罪
刑；就論定其三人剝奪他人行動自由部分，係依憑其三人於第一
審所為渠等有於案發時間帶賴世隆上乙○○駕駛之汽車，沿淡金
公路，由台北縣金山鄉往石門鄉方向行駛，以找尋蔡明鴻等情之
供認陳述；被害人賴世隆於第一審法院之指證，為其論罪之基礎
。復就被告三人否認有剝奪人行動自由之犯行，丙○○辯稱：是
賴世隆自願上車等語，乙○○、甲○○辯稱是丙○○個人帶賴世
隆上車等語，認均與事實不符，係圖卸刑責之詞，委無足採，亦
詳理由予以說明、指駁。原判決對於被告三人如何夥同綽號「
小義」、「阿同」之成年男子，剝奪賴世隆行動自由，強押其上
乙○○所駕駛之汽車之基本事實，既已依憑上揭事證，予以認定
明確，至於公訴意旨所指被告涉犯強盜劫取被害人賴世隆之背包
（內有新台幣六百元、身分證、健保卡、電話卡等）乙節，固經
被害人指訴在卷，但查無其他佐證以實其說，被告等亦堅予否認
，尚難僅憑被害人片面指訴，遽認被告等此部分之犯行，原判決
就此亦詳予論列說明。自難遽指有查證未盡或理由不備之違誤。
又原審對被告甲○○、乙○○各科以有期徒刑伍月，如易科罰金
，均以參百元折算一日，而未諭知緩刑，已明審酌其二人犯罪
之動機、目的、手段、品行、智識程度、所生危害及犯後態度等
犯罪情狀，應科以該刑罰之理由，亦難遽認量刑有何違誤。檢察
官對於被告三人妨害自由部分，以及甲○○、乙○○對於各自妨
害自由部分之其餘上訴意旨，係徒憑己見，就原審採證認事職權
之適法行使，及原判決已論斷說明之事項，重複為事實之爭辯，
任指原判決有上訴意旨指摘之違誤，核與法律所規定得為第三審
上訴理由之違法情形不相適合。其等該部分之上訴均違背法律上
之程式，應予駁回。
又查關於刑法第二百七十七條第一項之傷害罪及同法第三百三十
七條之侵占離本人所持有之物罪，依刑事訴訟法第三百七十六條
第一款規定，係屬於不得上訴於第三審法院之案件，檢察官對於
被告三人妨害自由部分及甲○○、乙○○對於各自妨害自由部分
之上訴，既經認為不合法，應從程序上予以駁回，則經原判決認
與該妨害自由部分有牽連犯關係之傷害罪及侵占離本人所持有之
物罪部分，亦無從併為實體審理，渠等對該部分上訴亦應併認為
不合法而予以駁回。
據上論結，應依刑事訴訟法第三百九十五條前段，判決如主文。
中　　華　　民　　國　九十六　年　　二　　月　 十五 　日
                      最高法院刑事第八庭
                          審判長法官  陳　正　庸
                                法官  賴　忠　星
                                法官  林　開　任
                                法官  林　立　華
                                法官  李　伯　道
      本件正本證明與原本無異
                                      書  記  官
中　　華　　民　　國　九十六　年　　三　　月　　三　　日
                                                z
